【裁判字號】    98,交易,61
【裁判日期】    990531
【裁判案由】    公共危險
【裁判全文】
臺灣新竹地方法院刑事判決              98年度交易字第61號
公  訴  人  臺灣新竹地方法院檢察署檢察官
被      告  丙○○
上列被告因公共危險案件，經檢察官提起公訴（97年度偵字第86
89號），本院判決如下：
    主  文
丙○○服用酒類，不能安全駕駛動力交通工具而駕駛，處有期徒
刑拾月。
    事  實
一、丙○○前因犯公共危險等案件於民國96年6 月27日經本院以
    96年度訴字第204 號判決處酒後駕車部分有期徒刑10月、肇
    事逃逸部分有期徒刑2 年，應執行有期徒刑2 年8 月，嗣因
    丙○○提起上訴，經臺灣高等法院於96年10月31日以96 年
    度交上訴字第165 號撤銷原判決，就酒後駕車部分，判處有
    期徒刑10月、肇事逃逸部分判處有期徒刑1 年，並分別減為
    有期徒刑5 月、6 月，應執行有期徒刑10月，丙○○復提起
    上訴至最高法院，經最高法院於97年1 月24日以97年度台上
    字第450 號判決駁回而確定。復於96年10月12日再犯公共危
    險案件，經本院於97年1 月11日以96年度交易字第160 號判
    決處有期徒刑6 月。詎丙○○仍不知誡惕，再於96年12月11
    日晚上10時許（起訴書誤載為6 時30分許），在桃園縣永安
    漁港某處飲用高樑酒後，明知酒後吐氣所含酒精成分超過每
    公升0.25毫克以上者不得駕車，且其反應趨緩，已至不能安
    全駕駛動力交通工具之程度，竟仍執意於同日酒後某時，自
    上開飲酒處駕駛車號LS-0062 號自小客車離開上址，嗣於同
    日晚上10時30分許，因不勝酒力、駕駛操控力欠佳，其所駕
    駛之自小客車右前車頭撞擊新竹縣新豐鄉○○村○ 鄰○○道
    路路旁電線桿，經路人報警後，救護車到場將丙○○送往財
    團法人天主教湖口仁慈醫院急救（下稱湖口仁慈醫院），經
    抽取其血液檢驗後，驗得其血液酒精濃度為217.48mg/dl ，
    換算其呼氣酒精濃度達每公升1.08毫克，始悉上情。
二、案經新竹縣警察局竹北分局報告台灣新竹地方法院檢察署檢
    察官偵查起訴。
    理  由
一、按被告以外之人於審判外之言詞或書面陳述，除法律有規定
    者外，不得作為證據，刑事訴訟法第159 條固定有明文，惟
    被告以外之人於審判外之陳述，雖不符同法第159 條之1 至
    之4 規定，而經當事人於審判程序同意作為證據，法院審酌
    該言詞陳述或書面陳述作成時之情況，認為適當者，亦得為
    證據。又當事人、代理人或辯護人於法院調查證據時，知有
    第159 條第1 項不得為證據之情形，而未於言詞辯論終結前
    聲明異議者，視為有前項之同意，此亦據同法第159 條之5
    規定明確。查本案所引用之其餘證據資料（詳後引證據），
    其中傳聞證據部分，縱無刑事訴訟法第159 條之1 至第159
    條之4 或其他規定之傳聞證據例外情形，亦因被告、檢察官
    或同意可作為證據使用，或未聲明異議，依刑事訴訟法第15
    9 條之5 第1 項、第2 項之規定，本院審酌該證據作成之情
    況，並無不當，故其等於審判外之陳述，自得作為本案之證
    據。又按本案認定事實所引用之文書證據、物證等證據，並
    無證據證明係公務員違背法定程序所取得，亦無刑事訴訟法
    第159 條之4 之顯有不可信之情況與不得作為證據之情形，
    本院斟酌本案卷內之證據並非非法取得，亦無證明力明顯過
    低之情形，且經本院於審判期日依法進行證據之調查、辯論
    ，被告於訴訟上之程序權，已受保障，前揭各該證據，均得
    採為證據，先予敘明。
二、訊據被告丙○○矢口否認有何公共危險犯行，辯稱：96年12
    月11日晚上其所有車號LS-0062 號自用小客車發生車禍時，
    係由綽號「阿文」即乙○○之男子所駕駛，當日其與「阿文
    」在永安漁港附近飲酒後，由「阿文」駕車搭載其離開欲返
    回住處，車輛並非其駕駛云云。經查：
（一）被告丙○○於警詢、偵查中及本院審理時坦承其所有LS-0
      062 號自用小客車，於96年12月11日晚上在新竹縣新豐鄉
      福興村5 鄰產業道路路旁撞擊電線桿事故時，其有搭乘該
      車並因此車禍受有左眉毛處傷害，且送湖口仁慈醫院救治
      ，眼皮縫合11針後住院，該院抽血檢測，血液中所含酒精
      濃度為217.78mg／dl，換算呼氣中酒精濃度為每公升1.08
      毫克等情（見97年度偵字第8689號卷第7-9 頁、第31-3 3
      頁，本院98年度審交易字第7 號卷第15頁反面），並有道
      路交通事故現場圖、道路交通事故調查報告表(一)(二)、湖口
      仁慈醫院藥物濃度急件檢驗單、湖口仁慈醫院乙種診斷證
      明書、竹北分局後湖派出所道路交通事故照片4 張、車號
      查詢汽車車籍資料及證號查詢汽車駕駛人資料在卷可稽（
      見97年度偵字第8689號卷第12、15-18 、21-22 、49 -50
      頁），且依前開湖口仁慈醫院乙種診斷證明書所載，被告
      係受有頭部外傷、臉部撕裂傷，是前開事實，堪可認定。
      雖被告丙○○於本院審理時供稱車禍事故地點並非在新豐
      鄉而係在湖口鄉（見本院98年度交易字第61號卷第113 頁
      反面），惟本件車禍事故地點在新豐鄉一情，有警員之報
      告書2 紙及竹北分局後湖派出所到路交通事故初步分析研
      判表、及曾在該事故現場指揮交通之證人羅文堅警詢中之
      證述存卷可佐（見97年度偵字第8689號卷第4 、5 、13、
      10-11 頁），堪認被告前開所供，係因時間久遠記憶錯誤
      所致；另被告於警詢中係供稱車禍前半小時飲酒（見97年
      度偵字第8689號卷第8 頁），本件車禍事故發生為10時30
      分許，是起訴書所載飲酒時間為6 時30分亦有誤會，均併
      此敘明。
（二）雖被告否認其當日酒後駕駛前開自用小客車，行經事故地
      點撞擊路邊電線桿，且經證人乙○○於本院審理時證述：
      當日伊係到永安漁港工地找人，但沒找到，而遇見被告，
      於下午5 、6 點左右和被告在永安漁港附近喝酒，但伊沒
      有喝酒，被告喝了2 、3 瓶瓶裝啤酒，喝到8 、9 點，喝
      完酒後伊駕車載被告欲返回被告住處，被告有點醉，昏昏
      的，坐在車上副駕駛座，躺著閉著眼睛，伊因為要閃左邊
      衝出的狗，所以將方向盤右打才發生車禍，車禍中伊沒有
      受傷，但被告眉毛處有受傷，因為撞到調整右邊照後鏡的
      開關，有路人經過打電話叫救護車，伊有下車，被告一直
      在車上等待救護車到場將其送醫，被告並未打電話，救護
      車來就把被告送醫，伊跟著去醫院，後來就回家了等語（
      見本院卷第32、33、34、35、36、37頁），然被告供稱：
      車禍事故當日係與阿文在永安漁港共飲高樑酒，兩人共喝
      了約半瓶，係在車禍發生前半小時左右飲用，且車禍發生
      後，其下車在車輛左前車頭打電話聯絡保養廠來調車，並
      在車輛外走動等語（見97年度偵字第8689號卷第8 、32-3
      3 頁），與證人乙○○前開證述伊當日有無飲酒、被告飲
      用之酒類、飲酒時間、事故發生後被告有無下車、有無打
      電話均明顯相歧。是當晚是否係證人乙○○與被告一起飲
      酒，並由證人乙○○駕車離去，顯有疑慮。
（三）又本件車禍事故發生後，係因新竹縣新豐鄉福興村巡守隊
      員羅文堅巡邏經過上址，發現該自小客車自撞在電線桿上
      ，在現場有二個人，一人受傷、一人未受傷，並有一台機
      車停放在該自小客車後方約20公尺處，伊並有上前詢問，
      未受傷者要求伊載受傷的人到醫院，但因伊在執行任務未
      答應，還遭該人責罵，伊開車離開後有向後湖派出所報警
      ，後來再繞回現場，之後警察到場後伊就離開了等語，已
      據證人羅文堅證稱在卷（見97年度偵字第8689號卷第10-1
      1 、36頁），經核與本件處理警員甲○○證稱：伊係因當
      地的巡守隊打電話到派出所報案始到場處理，到時車子沒
      有移動，撞到電線桿上，人已經沒有在車子裡，在現場走
      動，被告有受傷，伊說要叫救護車送他去醫院他的朋友說
      不用，他自己要騎機車載他，伊認機車搭載很危險，就說
      要叫救護車載他，救護車到就先送被告去醫院，他的朋友
      是男的等語大致相符（見本院卷第43-45 頁）。且依卷附
      新竹縣警察局竹北分局98年11月13日竹縣北警偵字第0985
      008879號函檢附之員警工作記錄簿、員警出入登記簿所載
      ，96年12月11日晚上10時甲○○及所長李斌豪值巡邏勤務
      ，2 人於同年12月12日凌晨1 時30分返所，並在同年12月
      12日凌晨1 時30分之員警工作記錄簿記載「..於2230處理
      福興村5 鄰產業道路車禍駕駛人丙○○駕駛自小客車有LS
      -0062 ，因酒後駕駛而自撞電桿肇事，經送仁慈醫院急救
      後，身體及頭部受傷，經醫生診斷後須住院治療觀察，該
      當事人目前無生命危險」等語（見本院卷第79、87、88頁
      ），顯見當日甲○○警員確實有到現場處理，是證人羅文
      堅、甲○○上開證述，堪以採信。準此，當晚事故現場有
      被告及其友人在場，依證人羅文堅所述自小客車後有一部
      機車及證人甲○○證述在場友人提及要以機車搭載被告就
      醫一情，堪認被告之友人係騎乘機車在場無誤，惟被告及
      證人乙○○卻堅稱警方未到車禍現場顯與事實不合（見本
      院卷第40、48頁），是證人乙○○之證述，與事實多所出
      入甚明，實難遽採。
（四）再證人甲○○警員到場時，因有車禍事故，故詢問駕駛為
      何人，而由被告出面表示是他，伊便請被告出示證件，伊
      向被告拿證件時有聞到被告身上有酒味，便告知被告酒後
      駕車是要送法院的，後來在醫院時伊表示要酒測，被告不
      說話，伊便請醫生幫忙測酒精濃度，待報告出來後，因有
      超過法定標準，但醫院說被告要留院觀察，因此經被告同
      意及付費請醫院開立診斷證明書，伊要以檢驗報告及診斷
      證明書傳真到地檢署看要隨案移送或函送，隔天傳真後檢
      察官回覆不予解送，函送即可等語，業經證人甲○○於本
      院審理時證述歷歷在卷（見本院卷第44-46 頁），並有甲○○報告書、湖口仁慈醫院藥物濃度急件檢驗單及湖口仁
      慈醫院乙種診斷證明書附卷可稽（見97年度偵字第8689
      號卷第5 、17-18 頁）。雖被告完全否認證人甲○○前開
      所言，惟本件係撞上電線桿之車禍事故，被告並有受傷，
      且被告酒後抽取其血液檢驗後，驗得其血液酒精濃度為21
      7.48mg/dl ，換算其呼氣酒精濃度達每公升1.08毫克，被
      告供稱是在車禍前半小時飲酒，則被告身上散發酒氣亦可
      想見，是在醫院抽血檢測已達公共危險標準且被告受傷之
      情況下，警員當無完全未問及駕駛人為何人，僅詢問車主
      為何人之理，且若如被告所辯僅詢問車主，證人甲○○更
      無為此與被告商量付費請醫院開立診斷證明書之必要，從
      而，證人甲○○前開處理酒後駕車之程序，合於辦案之經
      驗，且確已記載相關處理情形於員警工作記錄簿，已如上
      述，是被告辯稱警員未曾向其詢問駕駛人是何人，顯係犯
      後卸責避重就輕之詞。則在警員詢問駕駛人為何人之當下
      ，基於被告偵查中所辯因曾犯公共危險案件，怕自己開車
      才讓阿文開，且當時案件在上訴中，其當明白酒後駕車之
      嚴重性，苟本案係阿文即乙○○所駕駛，被告應會立即向
      警員表示駕駛另有其人，並非其本人。再參佐上開自小客
      車前方位於中央照後鏡下方之擋風玻璃，亦即在駕駛座右
      前方，副駕駛座左前方有撞擊痕跡導致該處擋風玻璃破裂
      ，而自該擋風玻璃破裂處，採獲夾雜之毛髮，該毛髮因未
      檢出DNA ─STR 型別，故無法與被告之DNA 比對一情，有
      新竹縣政府警察局竹縣北警偵字第0985008967號函暨函附
      之勘查採證報告、新竹縣政府警察局99年1 月12日竹縣警
      鑑字第0993000649號函檢附之內政部警政署刑事警察局98
      年12月28日刑醫字第098015 5592 號鑑驗書可資參佐（見
      97年度偵字第8689號卷第62-7 2、100-101 頁），惟該處
      之撞擊痕跡堪認係因案發當時該車向右前偏駛，致右前車
      頭撞擊路旁之電線桿，因慣性定律，使車輛內人員朝右前
      方移動時，所為之車輛內部撞擊痕跡，上開車輛既向右前
      偏駛，則在車輛撞上電線桿急停之當下，車內人員必定朝
      原來車輛運動之方向亦即右前方繼續為慣性運動，進而該
      撞擊痕應係遭來自於向右前方運動之車內人撞擊，而該撞
      擊痕既然係在駕駛座右前方，副駕駛座左前方，則該撞擊
      痕應係遭該車之駕駛所為之撞擊。又衡情，以人之身體造
      成厚重之擋風玻璃如此嚴重之撞擊痕跡，人之身體必定因
      而受有傷害，被告當時受有頭部外傷、臉部撕裂傷，業如
      前述，且乙○○並未受傷一情，業據被告供述以及證人乙○○證述綦詳（見97年度偵字第8689號卷第8 、32頁、本
      院卷第35頁），證人乙○○既未受傷，而被告所受之傷勢
      ，與頭部撞擊擋風玻璃後，擋風玻璃碎裂因而造成頭部外
      傷、撕裂性傷口並無矛盾之處，則上開擋風玻璃之撞擊痕
      係來自被告身體之撞擊，堪可認定，被告辯稱其傷勢是因
      撞上右邊車門，應屬推諉之詞，不足採信；證人乙○○證
      述被告係撞擊車內右側調整照後鏡之開關，亦係迴護被告
      之詞，難以採信。是本件係由被告駕駛其所有LS-006 2號
      自用小客車於96年12 月11 日晚上，撞擊新竹縣新豐鄉○○村○ 鄰○○道路路旁電線桿，堪以認定。
（五）被告駕駛其所有LS-006 2號自用小客車，於96年12月11日
      晚間自行撞擊新竹縣新豐鄉○○村○ 鄰○○道路路旁電線
      桿，參酌被告受傷經送醫後，經抽血檢測，血液中所含酒
      精濃度為217.78mg／dl，換算呼氣中酒精濃度為每公升1.
      08毫克，已如上述，被告酒後已影響其駕駛之操控力及判
      斷力至明。被告酒後不能安全駕駛之犯行，應堪認定。本
      件事證明確，應依法論科。
三、按行為後法律有變更者，適用行為時之法律。但行為後之法
    律有利於行為人者，適用最有利於行為人之法律，刑法第2
    條第1 項定有明文。又法律變更比較時應就罪刑有關之共犯
    、未遂犯、連續犯、牽連犯、結合犯以及累犯加重、自首減
    輕、暨其他法定加減原因、與加減例等一切情形，綜其全部
    之結果，而為比較，再適用最有利於行為人之法律處斷，最
    高法院24年上字第4634號、27年上字第2615號判例可供參考
    。查被告行為後，刑法第185 條之3 之規定，業於97年1 月
    2 日修正公布，並於同年月4 日起施行。茲就該規定比較適
    用如下：刑法第185 條之3 原規定：「服用毒品、麻醉藥品
    、酒類或其他相類似之物，不能安全駕駛動力交通工具而駕
    駛者，處一年以下有期徒刑、拘役或三萬元以下罰金」，而
    依刑法施行法第1 條之1 第1 項、第2 項但書規定，自94年
    1 月7 日刑法修正施行後，刑法分則編所定罰金之貨幣單位
    為新臺幣，但72年6 月26日至94年1 月7 日新增或修正之條
    文，就其所定數額提高為3 倍，則修正前罰金最高數額應為
    新臺幣9 萬元。刑法第185 條之3 修正後內容為「服用毒品
    、麻醉藥品、酒類或其他相類似之物，不能安全駕駛動力交
    通工具而駕駛者，處一年以下有期徒刑、拘役或科或併科十
    五萬元以下罰金」。修正後罰金刑最高數額提高至15萬元，
    並增訂併科罰金主刑之規定。比較修正前、後之規定，修正
    後刑法第185 條之3 所定罰金之最高數額，較修正前提高，
    並增訂併科罰金主刑之規定，經比較新舊法之結果，自以行
    為時即修正前之規定較有利於被告，爰依刑法第2 條第1 項
    前段規定，適用修正前刑法第185 條之3 論處。
四、核被告所為，係犯修正前刑法第185 條之3 之服用酒類，不
    能安全駕駛動力交通工具而駕駛罪。爰審酌被告有槍砲、傷
    害、妨害風化等前科，且前因犯公共危險等案件於96年6 月
    27 日 經本院以96年度訴字第204 號判決處酒後駕車部分有
    期徒刑10月、肇事逃逸部分有期徒刑2 年，應執行有期徒刑
    2 年8 月，嗣因被告提起上訴，經臺灣高等法院於96年10月
    31日以96年度交上訴字第165 號撤銷原判決，就酒後駕車部
    分，判處有期徒刑10月、肇事逃逸部分判處有期徒刑1 年，
    並分別減為有期徒刑5 月、6 月，應執行有期徒刑10月，丙○○復提起上訴至最高法院，經最高法院於97年1 月24日以
    97年度台上字第450 號判決駁回而確定，且於96年10月12日
    再犯公共危險案件，經本院於97年1 月11日以96年度交易字
    第160 號判決處有期徒刑6 月，有台灣新竹地方法院檢察署
    刑案資料查註紀錄表、台灣高等法院被告前案紀錄表1份 在
    卷可參，素行不佳，且本件再犯時，前開二案尚均在審理中
    ，被告竟絲毫未知誡惕，漠視刑法可能對其制裁之嚴重性而
    再犯，犯後復一再矢口否認犯行，毫無悔意，態度非佳，且
    抽血酒精濃度經換算為呼氣酒精濃度高達每公升1.08毫克，
    對路上人車造成之潛在性危險重大，惟念及本件事故之發生
    ，僅被告本身受有傷害，幸未殃及無辜，暨被告為國中肄業
    之教育程度，從事建築板模工，月薪為新台幣3 、4 萬元，
    經濟狀況尚可等一切情狀，認檢察官具體求刑有期徒刑為1
    年略嫌過重，爰量處如主文所示之刑。
據上論斷，應依刑事訴訟法第299 條第1 項前段，修正前刑法第
185 條之3 ，判決如主文。
本案經檢察官陳建文到庭執行職務。
中    華    民    國    99    年    5     月    31    日
                    交通法庭    法  官  黃惠玲
以上正本證明與原本無異。
如不服本判決，應於收受送達後10日內向本院提出上訴書狀，並
應敘述具體理由；其未敘述上訴理由者，應於上訴期間屆滿後20
日內向本院補提理由書（均須按他造當事人之人數附繕）「切勿
逕送上級法院」。
中    華    民    國    99    年    5     月    31    日
                                書記官  張懿中
附錄本案論罪科刑法條全文
服用毒品、麻醉藥品、酒類或其他相類之物，不能安全駕駛動力
交通工具而駕駛者，處1 年以下有期徒刑、拘役或3 萬元以下罰
金。

司法院資訊處製作；財團法人民間司法改革基金會備份。
